臺灣彰化地方法院民事判決　　　　　　　　　　　　　九十三年度訴字第一九七號
　　原　　　告　辛○○○
　　訴訟代理人　洪錫爵律師
　　被　　　告　戊○○
　　　　　　　　丁○○
　　　　　　　　丑○○
　　　　　　　　寅○○
　　　　　　　　庚○○○○○○.
　　　　　　　　丙○○
　　　　　　　　己○
　　　　　　　　乙○○
　　　　　　　　癸○○
　　　　　　　　子○○
　　　　　　　　壬○○
　　　　　　　　甲○○
右當事人間請求分割共有物事件，本院於民國九十三年九月二十九日言詞辯論終結，
判決如左：
  　主      文
兩造共有坐落彰化縣員林鎮地○段八二０地號、地目雜、面積一一五．五一平方公尺
之土地應予分割，其分割方法如附圖所示編號八二０部分、面積八五．二一一平方公
尺、分歸原告取得；編號八二０─Ａ部分、面積三０．三０平方公尺，分歸被告戊○○、丁○○、丑○○、寅○○、許茂榮、丙○○、己○、乙○○、癸○○、子○○、
壬○○、甲○○等十二人共同取得，並按其應有部分比例繼續維持共有。
訴訟費用由兩造各按其應有部分比例各自負擔。
    事實及理由
一、本件被告戊○○、丁○○、丑○○、寅○○、許茂榮、丙○○、己○、癸○○、
    子○○、甲○○等十人均受合法通知，未於最後言詞辯論期日到場，核無民事訴
    訟法第三百八十六條所列各款情形，爰依原告之聲請，由其一造辯論而為判決。
二、原告起訴主張坐落彰化縣員林鎮地○段八二０地號、地目雜、面積一一五．五一
    平方公尺之土地 (下稱系爭土地)為兩造所共有，原告應有部分一七二六二二分
    之一二七三五０，被告戊○○、丁○○、丑○○、寅○○、許茂榮、丙○○等六
    人應有部分各為一七二六二二分之六七八０，被告己○、甲○○等二人應有部分
    各為一七二六二二分之一三六，被告乙○○、癸○○、子○○、壬○○等四人應
    有部分各為一七二六二二分之一０八０。兩造間就系爭土地並未訂有不分割之特
    約，亦無因物之使用目的而有不能分割之情形，原告屢次商請被告協議分割，均
    因部分被告以其應有部分甚小無意分割，致無法達成分割之協議，爰依民法第八
    百二十三條及第八百二十四條規定訴請分割系爭土地。並聲明：如主文第一項所
    示。
三、被告乙○○、癸○○、子○○、壬○○、甲○○等五人則同意分割系爭土地，但
    因被告五人就系爭土地之應有部分比例甚小，縱令分割仍屬畸零地而無法單獨利
    用，故被告五人請求採變價分割方式分配價金，若無法變價分割，原告亦應依彰
    化縣畸零地使用規則第十一條規定預留可供建築之土地，俾合併使用，並補償被
    告等因土地經濟效益降低之損害等語置辯，並聲明：原告之訴駁回。另被告戊○○、丁○○、丑○○、寅○○、許茂榮、丙○○、己○等七人均未於言詞辯論期
    日到場，亦未提出書狀作何聲明或陳述。
四、兩造不爭執之事項：
  (一)系爭土地為兩造所共有，應有部分比例如前揭二所示。
  (二)兩造間就系爭土地迄未達成分割之協議。
五、得心證之理由：
  (一)按各共有人，得隨時請求分割共有物。又共有物之分割方法，不能協議決定者
      ，法院得因任何共有人之聲請，命以原物分配於各共有人。民法第八百二十三
      條第一項及第八百二十四條第二項第一款分別定有明文。本件原告主張右揭事
      實，已據其提出土地登記謄本及地籍圖謄本各一件在卷為憑，核屬相符，亦為
      到場被告乙○○、癸○○、子○○、壬○○、甲○○等五人所不爭執；而被告
      戊○○、丑○○、寅○○、許茂榮、丙○○等五人均於相當時期受合法通知，
      未於言詞辯論期日到場，亦未提出準備書狀為爭執，依民事訴訟法第二百八十
      條第三項準用第一項規定，視同自認；另被告丁○○、己○等二人均受合法通
      知，未於言詞辯論期日到場，復未提出書狀為任何聲明或陳述，本院無從斟酌
      其等二人之意見；是原告之主張自堪信為真實。從而原告基於系爭土地共有人
      之共有物分割請求權訴請裁判分割，依首揭法條規定，即無不合，應予准許。
  (二)又系爭土地坐落彰化縣員林鎮市區，地目雜，曾於八十九年七月間經土地重劃
      後，地形方正，地勢平坦，可供建築使用，北側毗鄰道路，可供對外通行使用
      ，而系爭土地現狀為空地，並無任何地上物存在等情，業經本院依原告聲請囑
      託彰化縣員林地政事務所指派測量員於九十三年五月五日上午會同本院及原告
      (被告等人均受合法通知而未到場)履勘現場屬實，製有勘驗筆錄可按。又系爭
      土地之分割方案，除原告提出如附圖所示之分割方案 (原物分割)外，另有被
      告乙○○、癸○○、子○○、壬○○、甲○○等五人主張採變價分配方案，本
      院審酌「分割共有物究以原物分割，或變價分割為適當，法院應斟酌當事人意
      願、共有物之使用情形、經濟效用及全體共有人之利益等情形而為適當之分割
      ，不受共有人所主張分割方法之拘束」 (參見最高法院八十七年度台上字第一
      四０二號判決意旨)，而系爭土地面積僅一一五．五一平方公尺，原告應有部
      分面積為八五．二一平方公尺，佔系爭土地總面積百分之七十四，被告乙○○
      等十二人就系爭土地之應有部分，其中面積最大者僅四．五四平方公尺 (如被
      告戊○○、丁○○、丑○○、寅○○、許茂榮、丙○○等六人)，面積最小者
      為０．０九平方公尺 (如被告己○、甲○○等二人)，若按被告乙○○等十二
      名共有人之應有部分比例予以細分，其等十二人受分配取得之土地均屬無法建
      築使用之畸零地，且違反地籍測量實施規則第七十三條第一項第一款規定 (市
      地：標準誤差二公分，最大誤差六公分)，對被告乙○○等十二人顯然重大不
      利，從而被告乙○○等十二人縱無意願在系爭土地分割後繼續維持共有，但為
      避免其等十二人在系爭土地分割後受分配土地均屬畸零地之不利益情事，使其
      等十二人在分割後繼續維持共有，在客觀上自有其必要。另被告乙○○等五人
      雖主張系爭土地應採變價分割，將變賣價金分配予各共有人云云，惟原告就系
      爭土地應有部分面積既佔總面積百分之七十四，系爭土地若予原物分割，原告
      日後仍得有效規劃建築使用，倘依被告乙○○等五人之主張逕予變價分割，對
      原告而言顯然不利甚明。故本院認為系爭土地之分割方法仍應採取原物分割方
      式，即依附圖所示編號八二０部分由原告取得，編號八二０─Ａ部分由被告乙○○等十二人共同取得，並各按其應有部分比例繼續維持共有，始為妥適。至
      被告乙○○等五人復主張若僅能分配土地，原告應依彰化縣畸零地使用規則第
      十一條規定預留可供建築之土地，俾合併使用，並補償被告等因土地經濟效益
      降低之損害云云，然前開彰化縣畸零地使用規則第十一條規定係指系爭土地分
      割後擬建築使用時，原告是否應留出與鄰地合併使用所必須之土地，此屬日後
      土地規劃利用之問題，要非本院裁判分割系爭土地應審酌之事項，故被告乙○○等五人此部分之主張委無可取，併予敘明。
六、又本件事證已臻明確，兩造其餘主張陳述及所提之證據資料，核與本判決所得之
    心證及結果均不生影響，毋庸再予逐一論述，附此敘明。
七、結論：本件原告之訴為有理由，並依民事訴訟法第三百八十五條第一項前段、第
    八十條之一，判決如主文。
中　　　華　　　民　　　國　　九十三　　年　　　十　　　月　　 十三 　　日
                                    臺灣彰化地方法院民事第一庭
                                        法　　　官　  林    金    灶
右為正本係照原本作成。
如對本判決上訴，應於判決送達後二十日內向本院提出上訴狀。
中　　　華　　　民　　　國　　九十三　　年　　　十　　　月　　 十三 　　日
                                        法院書記官　  莊    何    江
